臺灣臺北地方法院民事裁定　　　　　 100年度消債更字第32號
聲　請　人
即　債務人　陳坤源
代　理　人　林淑娟律師
上列當事人因消費者債務清理事件聲請更生，本院裁定如下：
    主  文
更生之聲請駁回。
聲請費用由聲請人負擔。
    理  由
一、按債務人不能清償債務或有不能清償之虞者，得依本條例所
    定更生或清算程序，清理其債務；債務人對於金融機構因消
    費借貸、自用住宅借款、信用卡或現金卡契約而負債務，在
    聲請更生或清算前，應提出債權人清冊，以書面向最大債權
    金融機構請求協商債務清償方案，並表明共同協商之意旨，
    消費者債務清理條例（以下簡稱「消債條例」）第3條、第
    151條第1項分別定有明文。又聲請更生或清算不合程式或不
    備其他要件者，法院應以裁定駁回之，但其情形可以補正者
    ，法院應定期間先命補正，復為消債條例第8條所明定。是
    可知消債條例係採協商前置主義，其意旨在使債務人與多數
    債權人間能自主解決其債務，利用法院程序外解決之協商機
    制，為迅速有效之自主性解決，以疏減法院負擔，有效分配
    司法資源，而此程序之進行，有賴當事人間之協力配合，本
    於誠信為基礎，形成債務清理之共識，藉由法院之事後核可
    ，賦予協商內容作為執行名義之正當性，故債務人自應確實
    經此協商程序，始能聲請更生或清算，倘債務人與債權人於
    進行協商程序時，一造當事人消極未盡相關協商義務，或實
    際上並無成立協商之真意，雖有債務協商不成立之形式，然
    藉由脫法方式造成此等結論，即難謂已踐履消債條例第151
    條規定之前置協商程序。
二、聲請意旨略以：聲請人曾依消債條例第151條規定，檢具債
    權人清冊等資料向最大債權銀行中國信託商業銀行（以下簡
    稱「中國信託銀行」）請求前置協商，惟協商期間，中國信
    託銀行派員干擾聲請人工作，另資產管理公司向聲請人之公
    司聲請扣抵聲請人薪資，聲請人之公司因而要求聲請人離職
    ，然聲請人負債高達新臺幣（下同）3,060,765元，聲請人
    目前並無工作，亦無收入，無法負擔任何還款條件，亦難以
    履行協商條件，因而無法答應與中國信託銀行之協商條件，
    故協商不成立，為此聲請更生等語。
三、經查，聲請人本件更生之聲請，固據其提出財產及收入狀況
    說明書1件、債權人清冊1件、財政部臺北國稅局財產歸屬資
    料清單1件、中華民國身心障礙手冊1件、財政部臺北國稅局
    98、97年度綜合所得稅各類所得資料清單各1件、99年9月份
    手機通信費繳費單據2件、99年11、12月份機車油資發票30
    張，及財團法人金融聯合徵信中心查詢當事人綜合信用報告
    回覆書2件為證，核屬相符。惟聲請人前曾向本院聲請更生
    ，經本院查得聲請人並未與最大債權銀行中國信託成立協商
    方案，違反消債條例第151條第1項所規範之前置協商程序，
    而以99年度消債更字第108號裁定駁回其更生之聲請，此有
    該裁定1件附卷可稽。而聲請人再次提出本件聲請，除空言
    協商期間，中國信託銀行派員干擾其工作，資產管理公司向
    其原任職之公司要求扣抵薪資，致公司要求其離職，其目前
    並無工作，亦無收入，無法負擔任何還款條件，以致無法達
    成協商云云外，仍未提出與最大債權銀行實質進行協商之依
    據，難認有進行協商之真意，自不得僅憑曾經向最大債權銀
    行申請協商之外觀，即認其已踐行協商前置程序。況聲請人
    目前雖無工作，但如事後聲請人再次覓得工作，並有穩定收
    入，非不可經由消債條例所規定之協商程序，與債權人重新
    進行實質協商，訂定適當可行之清償方案，以利債務清償。
    準此，本院仍認依聲請人提出之資料，尚不足認聲請人已實
    質履踐消債條例第151條規定之前置協商程序，聲請人主張
    其已履踐前置協商程序，應許其逕向法院聲請更生，顯非可
    採。
四、綜上所述，聲請人提起本件更生聲請前，雖曾向最大債權銀
    行請求進行前置協商，然仍未實質踐行債清條例第151條所
    規範之前置協商程序，且屬無從補正，故聲請人本件更生聲
    請，於法未合，應駁回其更生之聲請，爰裁定如主文。
中    華    民    國    100    年    5    月    9     日
                  民事第六庭   法  官   郭顏毓
上為正本係照原本作成。
如不服本裁定，應於裁定送達後10日內，以書狀向本院提出抗告
，並繳納抗告費新臺幣1,000 元。
中    華    民    國   100    年    5     月    9     日
                               書記官   林政彬